臺灣苗栗地方法院民事判決　　　　　　　　　　　　　九十二年度訴字第四六０號
　　原　　　告　乙○○
　　訴訟代理人　張智宏律師
　　複　代理人　丙○○
　　被　　　告　甲○○
　　　　　　　　丁○○
當事人間請求侵權行為損害賠償事件，本院於民國九十二年十二月三十日言詞辯論終
結，判決如下：
    主    文
被告甲○○應給付原告新台幣拾萬元，及自民國八十九年十一月二十一日起至清償
日止，按年息百分之五計算之利息。
被告甲○○、丁○○應連帶給付原告新台幣伍拾萬元，及自民國八十九年十二月一日
起至清償日止，按年息百分之五計算之利息。
訴訟費用由被告甲○○負擔八分之三，餘由被告連帶負擔。
本判決於原告以新台幣貳拾柒萬元、新台幣壹拾柒萬元分別為被告甲○○、丁○○供
擔保後，各得假執行。
    事    實
甲、原告方面：
一、聲明：如主文第一項、第二項所示，並陳明願供擔保請准宣告假執行。
二、陳述：
（一）被告甲○○受原告之託，於民國八十九年十一月二十一日，為原告辦理其在臺
      灣土地銀行苗栗分行定期存款共十張之存本取息定期儲蓄存款存單（以下簡稱
      定期存款存單）掛失補發手續，並辦理申請銀行保險箱使用，係受委任為他人
      處理事務之人。詎被告甲○○竟意圖為自己不法之利益，趁原告識字不多及不
      知其總存款數額之機會，於申請補發後，隨即就補發後之存單號碼為第ＡＢ0
      000000號、帳號第０二０─０四六─０九０四─０號、存款額為新臺幣
      （下同）三十萬元之定期存款存單乙紙，填寫辦理銷戶申請書，並誘使原告於
      該申請書簽名、蓋章，而辦理解除該定期存款契約並領取該三十萬元，致生損
      害於原告本人之財產，另將補發之其餘九張定期存款存單置放於向中國農民銀
      行苗栗分行（以下簡稱農銀苗栗分行）申請使用之保險箱中。
（二）嗣被告甲○○復欲利用原告不諳定期存款存單掛失補發手續之機會，而基於為
      自己不法所有之意圖及偽造文書之概括犯意，先係央請被告丁○○在農銀苗栗
      分行申設存款帳戶供其使用，被告丁○○知悉被告甲○○係欲以其所申設之存
      款帳戶為非法使用，竟仍基於幫助被告甲○○犯罪之意思，應允被告甲○○所
      請，於八十九年十二月一日十一時許，在農銀苗栗分行等候被告甲○○。而被
      告甲○○再於同年十二月一日上午，向原告佯稱前述申請補發程序尚未完備，
      須以前開置放於保險箱中之定期存款存單換發正本，致原告陷於錯誤，乃隨同
      被告甲○○至臺灣土地銀行苗栗分行（以下簡稱土銀苗栗分行），並將該保險
      箱之鑰匙及其所有之印章交予被告甲○○，任令被告甲○○取得上開九紙定期
      存款存單。被告甲○○於取得原告交付之印章及鑰匙後，先與被告丁○○至農
      銀苗栗分行會合，而以被告丁○○名義在農銀苗栗分行申辦第0000000
      0000號存款帳戶。事畢，即先偕同原告返家，再於同日十五時許，偕同原
      告至土銀苗栗分行，由被告甲○○就上開九筆定期存款，填寫辦理銷戶申請書
      ，並誘使原告於該申請書簽名、並盜蓋原告之印章於辦理銷戶申請書上，而偽
      造辦理銷戶申請書，並持以向土銀行苗栗分行行員，辦理解除定期存款契約，
      解約後除提領現金五十萬元外，其餘四百萬元則存入原告在該銀行之第000
      000000號活期存款帳戶內。被告甲○○繼而則偽以原告名義填寫取款憑
      條及匯款申請書（取款、匯款金額均為四百萬元）並盜蓋原告之印章於該取款
      憑條及匯款申請書上，並持向該銀行行員辦理匯款手續，而將該四百萬元匯入
      被告丁○○前向農銀苗栗分行申請開立之活期存款帳戶內，致生損害於原告。
      而被告甲○○因前開背信、詐欺及行使偽造私文書行為，及被告丁○○因前揭
      幫助詐欺行為，亦經本院九十一年度訴字第四０七號刑事判決分別判處罪刑在
      案。
（三）被告甲○○於八十九年十一月二十一日，以行使偽造之銷戶申請書辦理定期存
      單解約，並藉以詐領三十萬元據為己有，致原告受有三十萬元之損害。另被告
      甲○○在被告丁○○之幫助下，復於八十九年十二月一日再以行使偽造之銷戶
      申請書辦理定期存單解約，並藉以詐領四百五十萬元據為己有，嗣雖經被告返
      還四百萬元，惟仍有五十萬元迄未返還，原告因之受有五十萬元之損害。為此
      依侵權行為之法律關係，訴請被告甲○○給付如主文第一項所示，併依共同侵
      權行為之法律關係，訴請被告甲○○、丁○○連帶給付如主文第二項所示。
三、證據：提出台灣苗栗地方法院檢察署檢察官起訴書影本一件為證。
乙、被告方面：被告二人均未於言詞辯論期日到場，亦均未提出書狀作何聲明或陳述
    。
丙、本院依職權調閱本院九十一年度訴字第四０七號刑事卷宗。
　　理　　由
一、被告二人經合法通知，均未於言詞辯論期日到場，均核無民事訴訟法第三百八十
    六條各款所列情形，爰依原告聲請，由其一造辯論而為判決。
二、本件原告主張被告甲○○受原告之託，於八十九年十一月二十一日，為原告辦理
    其在臺灣土地銀行苗栗分行定期存款共十張之定期存款存單掛失補發手續，並辦
    理申請銀行保險箱使用，係受委任為他人處理事務之人。詎被告甲○○竟意圖為
    自己不法之利益，趁原告識字不多及不知其總存款數額之機會，於申請補發後，
    隨即就補發後之存單號碼為第ＡＢ0000000號、帳號第０二０─０四六─
    ０九０四─０號、存款額為三十萬元之定期存款存單乙紙，填寫辦理銷戶申請書
    ，並誘使原告於該申請書簽名、蓋章，而辦理解除該定期存款契約並領取該三十
    萬元，致生損害於原告本人之財產，另將補發之其餘九張定期存款存單置放於向
    農銀苗栗分行申請使用之保險箱中。嗣被告甲○○復欲利用原告不諳定期存款存
    單掛失補發手續之機會，而基於為自己不法所有之意圖及偽造文書之概括犯意，
    先係央請被告丁○○在農銀苗栗分行申設存款帳戶供其使用，被告丁○○知悉被
    告甲○○係欲以其所申設之存款帳戶為非法使用，竟仍基於幫助被告甲○○犯罪
    之意思，應允被告甲○○所請，於八十九年十二月一日十一時許，在農銀苗栗分
    行等候被告甲○○。而被告甲○○再於同年十二月一日上午，向原告佯稱前述申
    請補發程序尚未完備，須以前開置放於保險箱中之定期存款存單換發正本，致原
    告陷於錯誤，乃隨同被告甲○○至土銀苗栗分行，並將該保險箱之鑰匙及其所有
    之印章交予被告甲○○，任令被告甲○○取得上開九紙定期存款存單。被告甲○
    ○於取得原告交付之印章及鑰匙後，先與被告丁○○至農銀苗栗分行會合，而以
    被告丁○○名義在農銀苗栗分行申辦第00000000000號存款帳戶。事
    畢，即先偕同原告返家，再於同日十五時許，偕同原告至土銀苗栗分行，由被告
    甲○○就上開九筆定期存款，填寫辦理銷戶申請書，並誘使原告於該申請書簽名
    、並盜蓋原告之印章於辦理銷戶申請書上，而偽造辦理銷戶申請書，並持以向土
    銀行苗栗分行行員，辦理解除定期存款契約，解約後除提領現金五十萬元外，其
    餘四百萬元則存入原告在該銀行之第000000000號活期存款帳戶內。被
    告甲○○繼而則偽以原告名義填寫取款憑條及匯款申請書（取款、匯款金額均為
    四百萬元）並盜蓋原告之印章於該取款憑條及匯款申請書上，並持向該銀行行員
    辦理匯款手續，而將該四百萬元匯入被告丁○○前向農銀苗栗分行申請開立之活
    期存款帳戶內，致生損害於原告。被告甲○○於八十九年十一月二十一日，以行
    使偽造之銷戶申請書辦理定期存單解約，並藉以詐領三十萬元據為己有，致原告
    受有三十萬元之損害。另被告甲○○在被告丁○○之幫助下，復於八十九年十二
    月一日再以行使偽造之銷戶申請書辦理定期存單解約，並藉以詐領四百五十萬元
    據為己有，嗣雖經被告返還四百萬元，惟仍有五十萬元迄未返還，原告因之受有
    五十萬元之損害，且被告甲○○因前開背信、詐欺及行使偽造私文書行為，及被
    告丁○○因前揭幫助詐欺行為，亦經本院九十一年度訴字第四０七號刑事判決分
    別判處罪刑在案之事實，業據本院依職權調取本院九十一年度訴字第四０七號刑
    事卷宗查閱無訛。而被告二人經合法通知，既不到場爭執，復均未提出任何書狀
    以供本院審酌，自堪信原告前揭主張為真實。
三、按因故意或過失，不法侵害他人之權利者，負損害賠償責任；又數人共同不法侵
    害他人之權利者，連帶負損害賠償責任；造意人及幫助人，視為共同行為人，民
    法第一百八十四條第一項前段及第一百八十五條第一項前段、第二項分別定有明
    文。本件被告甲○○因犯背信、詐欺及行使偽造私文書罪，被告丁○○因犯幫助
    詐欺罪，致生損害於原告之財產，既如前述，自堪認均係故意不法侵害原告之權
    利，且致原告所有財產因之受損，二者間因果關係亦至為明確。從而，原告依前
    開規定分別請求被告甲○○就其所受損害負損害賠償責任，及請求被告甲○○、
    丁○○就其所受損害連帶負損害賠償責任，於法自均無不合。
四、次按負損害賠償責任者，除法律另有規定或契約另有訂定外，應回復他方損害發
    生前之原狀；又因回復原狀而應給付金錢者，自損害發生時起，加給利息；另遲
    延之債務，以支付金錢為標的者，債權人得請求依法定利率計算之遲延利息。但
    約定利率較高者，仍從其約定利率，民法第二百十三條第一項、第二項及同法第
    二百三十三條第一項亦分別著有明文。被告甲○○於八十九年十一月二十一日，
    以行使偽造之銷戶申請書辦理定期存單解約，並藉以詐領三十萬元據為己有，致
    原告因受有三十萬元之損害。另被告甲○○在被告丁○○之幫助下，復於八十九
    年十二月一日再以行使偽造之銷戶申請書辦理定期存單解約，並藉以詐領四百五
    十萬元據為己有，嗣雖經被告返還四百萬元，惟仍有五十萬元迄未返還，原告因
    之受有五十萬元之損害，已如前述，則揆諸前揭規定，原告請求就其所受損害，
    分別自損害發生時起，依法定利率計算遲延利息，自屬有據。
五、從而，原告依侵權行為及共同侵權行為之法律關係，請求被告甲○○應給付原告
    三十萬元，及自八十九年十一月二十一日起至清償日止，按年息百分之五計算之
    利息，及請求被告甲○○、丁○○應連帶給付原告五十萬元，及自八十九年十二
    月一日起至清償日止，按年息百分之五計算之利息，均有理由，應予准許。
六、原告陳明願供擔保以代釋明，聲請宣告假執行，核無不合，爰酌定相當之擔保金
    額准許之。
七、據上論結，本件原告之訴為有理由，依民事訴訟法第三百八十五條第一項前段、
    第七十八條、第八十五條第二項、第三百九十條第二項，判決如主文。
中　　　華　　　民　　　國　　九十三　　年　　　一　　　月　　 十三 　　日
                                      民事庭法　　　官    王萬金
正本係照原本作成。
如對本判決上訴，須於判決送達後廿日內向本院提出上訴狀。
中　　　華　　　民　　　國　　九十三　　年　　　一　　　月　　 十三　　 日
                                            法院書記官    白孝慈
